【裁判字號】    98,聲,37
【裁判日期】    980414
【裁判案由】    聲明異議
【裁判全文】
臺灣高雄地方法院刑事裁定                98年度聲字第37號
聲明異議人
即  受刑人  甲○○
上列聲明異議人因對檢察官就受刑人不准易科罰金之執行指揮（
臺灣臺中地方法院檢察署98年度執助明字第206 號）聲明異議，
本院裁定如下：
    主  文
聲明異議駁回。
    理  由
一、按「受刑人或其法定代理人或配偶，以檢察官執行之指揮為
    不當者，得向諭知該裁判之法院聲明異議。」刑事訴訟法第
    484 條定有明文。
二、本件聲明異議意旨略以：聲明異議人即受刑人甲○○因偽造
    文書案件，經本院以97年度審簡字第5921號判處有期徒刑3
    月，如易科罰金以新臺幣1 千元折算1 日確定在案。然臺灣
    臺中地方法院檢察署卻以聲明異議人曾有多次毒品前科，且
    再犯同一類型之犯罪，後案尚有毒品危害防制條例案件偵查
    中等理由不准易科罰金。未慮及聲明異議人後案偵查中之毒
    品案件已經該署檢察官撤銷羈押，故已無該案尚須偵查，未
    予執行難收矯治之效之理由；且聲明異議人所執行矯正之罪
    乃偽造文書案件，與其毒品前科無關，亦無難收矯治之效之
    關連性；再聲明異議人前因頭部外傷致腦神經遭血塊壓迫，
    迄今有日益嚴重傾向，疑似腦血管阻塞，經向執行檢察官表
    示後，檢察官亦僅註明臺中分監注意聲明異議人身體狀況，
    而未送醫院治療或責付相當之人，更不准易科罰金，顯見該
    處分確實不當，爰聲明異議，並請求撤銷該執行處分云云。
三、經查：
  (一)聲明異議人甲○○因上開偽造文書罪經本院判刑確定後，為
    臺灣臺中地方法院檢察署（下稱臺中地檢署）檢察官依法發
    監執行之事實，有臺灣高等法院被告前案紀錄表等在卷可稽
    ，並經本院調卷查明無誤，是臺中地檢署檢察官依法指揮執
    行，並無不當之處。又按「犯最重本刑為5 年以下有期徒刑
    以下之刑之罪，而受6 個月以下有期徒刑或拘役之宣告者，
    得以新臺幣1 千元、2 千元或3 千元折算1 日，易科罰金。
    但確因不執行所宣告之刑，難收矯正之效，或難以維持法秩
    序者，不在此限。」刑法第41條第1 項定有明文。查判決確
    定後是否准予受刑人易科罰金，係屬刑罰之執行問題，自應
    由檢察官本於職權依法行之。本案聲明異議人雖獲本院判決
    准予易科罰金，惟檢察官於指揮執行時，依個案具體審酌聲
    明異議人多次毒品前科，並再犯同一類型犯罪，後案尚有毒
    品危害防制條例案件偵查中等情，而不准聲明異議人易科罰
    金，有臺中地檢署98年2 月27日中檢輝執明98執助206 字第
    16149 號函附卷可查（參本院卷第4 頁），即已敘明聲明異
    議人所犯之罪有非發監執行而難收矯正之效，亦難以維持法
    秩序情形，而不准予易科罰金之理由，已符合刑法第41條第
    1 項但書之要件，尚難謂有何不當之處。
  (二)聲明異議人固以其後案偵查中之毒品案件已經臺中地檢署檢
    察官撤銷羈押，故無該案尚須偵查，未予執行，難收矯治之
    效之理由；且其所執行矯正之罪乃偽造文書案件，與其毒品
    前科無關等語置辯。惟臺中地檢署檢察官因聲請人已於98年
    2 月10日入監執行，而認原羈押原因已經消滅，故向臺灣臺
    中地方法院聲請撤銷羈押等情，業據本院調取臺灣臺中地方
    法院98偵聲77號卷核閱屬實，是臺中地檢署檢察官係因聲明
    異議人已入監執行之故，而認無繼續羈押之必要，方向法院
    聲請撤銷羈押，並非認聲明異議人後案之毒品案件無繼續偵
    查之必要，故聲明異議人指稱已無後案尚須偵查之理由，顯
    有誤會；再本案聲明異議人因身上藏有第二級毒品甲基安非
    他命，為隱匿上開犯行，故於員警臨檢時出示本件所偽造之
    身分證，而遭本院以行使偽造文書罪判處有期徒刑3 月確定
    等情，有臺灣高雄地方法院檢察署97年度偵字第7143號起訴
    書、本院97年度審簡字第5921號簡易判決書附卷可稽（參本
    院卷第22～24頁），顯見聲明異議人係為了躲避其毒品犯行
    遭查緝而為上開行使偽造文書犯行，亦難謂其上開偽造文書
    案件與其毒品案件及前科毫無關連，從而，聲明異議人上開
    所指，亦不足取。
  (三)聲明異議人又以：其因頭部外傷致腦神經遭血塊壓迫，迄今
    有日益嚴重傾向，疑似腦血管阻塞，經向執行檢察官表示後
    ，檢察官亦僅註明臺中分監注意其身體狀況，而未送醫院治
    療或責付相當之人，更不准易科罰金，顯見該處分確實不當
    云云。惟經本院向臺灣臺中監獄臺中分監函詢本件聲明異議
    人之身體狀況及有無保外就醫必要，經該分監覆以：個案依
    其主訴及臨床理學檢查，疾病史及病歷紀錄，其頭部外傷發
    生係於民國94年12月23日，並於沙鹿光田醫院住院治療於94
    年12月29日出院，且於門診追蹤治療12次（95年1 月2 日至
    95年2 月22日），目前除了頭痛與左肢運動障礙外，身體生
    命現象穩定，並無因執行而不能保全其生命之虞，尚不須保
    外就醫始能痊癒等語，有臺灣臺中監獄臺中分監98年3 月30
    日中所分監衛字第0983100295號函在卷可佐（參本院卷第19
    頁），是聲明異議人所罹上開疾病，尚無危及生命之虞，而
    監所依監獄行刑法之規定，對於受刑人應定期及視實際需要
    施行健康檢查，並聘有醫護人員可提供受刑人疾病診斷及領
    藥之需求，是本件聲明異議人並無應准予易科罰金以就醫治
    療之必要，故其上開所辯，自無可採。
四、綜上所述，本件聲明異議人以檢察官不准易科罰金之執行指
    揮不當，而聲明異議，為無理由，應予駁回。
據上論斷，應依刑事訴訟法第486 條，裁定如主文。
中    華    民    國    98    年    4     月    14    日
                  刑事第十五庭  法  官  王俊彥
如不服本裁定，應於收受送達後5 日內向本院提出抗告狀。
以上正本證明與原本無異。
中    華    民    國    98    年    4     月    15    日
                                書記官  鄭永媚


司法院資訊處製作；財團法人民間司法改革基金會備份。
